【裁判字號】    98,訴,2346
【裁判日期】    981103
【裁判案由】    損害賠償
【裁判全文】
臺灣臺中地方法院民事判決              98年度訴字第2346號
原      告  甲○○○
被      告  乙○○
上列原告因被告妨害自由刑事案件，提起附帶民事訴訟（98年度
中簡附民字第46號），經刑事庭移送民事庭審理，於民國98年10
月22日言詞辯論終結，本院判決如下：
    主      文
被告應給付原告新臺幣陸萬元，及自民國九十八年七月三十一日
起至清償日止，按週年利率百分之五計算之利息。
原告其餘之訴駁回。
訴訟費用由被告負擔十分之一，餘由原告負擔。
本判決原告勝訴部分得假執行。但被告如以新臺幣陸萬元為原告
預供擔保後，得免為假執行。
原告其餘假執行之聲請駁回。
    事實及理由
一、程序事項之說明：
    訴狀送達後，原告不得將原訴變更或追加他訴，但擴張或減
    縮應受判決事項之聲明者，不在此限，民事訴訟法第255條
    第1項第3款定有明文。本件原告於起訴時，其中賠償金額部
    分聲明請求被告應給付營業損失新臺幣（下同）600,000元
    、精神慰撫金600,000元、名譽損害200,000元、損壞鐵門部
    分30,000元，及被告在原告住宅前小便，有點看不起原告，
    此部分請求賠償20,000元，合計為1,450,000元，嗣於訴狀
    送達後，變更此部分之聲明為僅請求被告賠償精神慰撫金60
    0,000元。又利息部分之計算基礎，原聲明為按年息6%算，
    嗣於訴狀送達後，變更此部分之聲明為按年息5%計算；核其
    性質均係減縮應受判決事項之聲明，依前開規定，自屬適法
    。
二、兩造之主張：
  (一)原告起訴主張：被告於民國98年1月4日下午4時10分許，在
    原告臺中縣太平市○○○路5巷31弄40號住處門口前，酒後
    向屋內之原告大聲嚇稱：「幹你老母，你好膽出來，我老了
    配你一命‧‧‧，我一個配你們二個夫妻按怎，‧‧‧，好
    膽你出來，我一命配你們全家，幹你娘GY‧‧‧去叫警察來
    ，沒喔，我也要殺你」、「西你娘咧，不曾遇到歹人喔」等
    語，而以加害生命、身體之事恐嚇原告，使原告心生畏懼，
    致生危害於安全。又原告為高中畢業，平日做家庭手工，於
    受被告恐嚇後，至今每日均生活在恐懼之中，門都關著，使
    生意受到影響；且靠藥物輔助過日子，生活亂了步調，精神
    受有損害。為此，爰依侵權行為之法律關係，請求被告賠償
    精神慰撫金600,000元等語。並聲明：
    1.被告應給付原告600,000元，及自起訴狀繕本送達翌日即
      98年7月31日起至清償日止，按週年利率5%計算之利息。
    2.願供擔保為假執行之宣告。
  (二)被告則以：兩造比鄰而居，常因細故爭執；本案事實發生之
    時，被告因與友人飲酒，在帶有醉意之下，方將平日累積已
    久之怒氣隨口說出，或許有些莽撞、粗魯，但實無恐嚇之意
    。被告對於有向原告說如刑事判決所載之言詞等事實不爭執
    ，但雙方為細故爭執已非一、二日，被告雖因一時粗魯言語
    而深感後悔、抱歉，但原告如有憂鬱症，恐非被告所為本案
    言語所致，有無因果關係、損害金額為何，均待原告舉證證
    明。被告現在沒有工作，且原告請求之金額過高，被告沒有
    錢，每月僅領有老人年金3,000元而已。案發當時是原告用
    計激被告，而被告當日因有飲酒而多講了幾句話。被告並不
    識字，之前從事黑手的工作，現在已經退休了等語，資為抗
    辯。並聲明：
    1.原告之訴及假執行之聲請均駁回。
    2.如受不利之判決，願供擔保免為假執行。
三、下列事實為兩造所不爭執，並有本院98年度中簡字第2381號
    刑事判決為證，且經本院調取該案卷宗核閱屬實，自堪信為
    真實，本院採為判決之基礎。
  (一)被告於98年1月4日下午4時10分許，於原告位在臺中縣太平
    市○○○路5巷31弄40號住處門口前，酒後向屋內之原告大
    聲嚇稱：「幹你老母，你好膽出來，我老了配你一命‧‧‧
    ，我一個配你們二個夫妻按怎，‧‧‧，好膽你出來，我一
    命配你們全家，幹你娘GY‧‧‧去叫警察來，沒喔，我也要
    殺你」、「西你娘咧，不曾遇到歹人喔」等語。
  (二)被告因本件系爭恐嚇犯行，刑事部分業經臺灣臺中地方法院
    於98年8月28日以98年度中簡字第2381號刑事判決處被告以
    加害生命、身體之事，恐嚇他人致生危害於安全，處拘40日
    ，如易科罰金，以1,000元折算1日。
四、本件訴訟之爭點：
    原告依侵權行為之法律關係請求被告賠償原告損害，是否有
    理由？其數額各以多少為適當？
五、得心證之理由：
  (一)原告主張之被告於98年1月4日下午4時10分許，在原告臺中
    縣太平市○○○路5巷31弄40號住處門口前，酒後向原告恐
    嚇稱：「幹你老母，你好膽出來，我老了配你一命‧‧‧，
    我一個配你們二個夫妻按怎，‧‧‧，好膽你出來，我一命
    配你們全家，幹你娘GY‧‧‧去叫警察來，沒喔，我也要殺
    你」、「西你娘咧，不曾遇到歹人喔」等語，而以加害生命
    、身體之事恐嚇原告之事實，為兩造所不爭執者，且被告因
    恐嚇原告行為，所涉恐嚇罪，刑事部分亦經本院於98年8月2
    8日以98年度中簡字第2381號刑事判決處拘役40日，如易科
    罰金，以1,000元折算1日，有該案刑事判決在卷可查，且經
    本院調取該案全部卷宗核閱屬實。而被告雖辯稱並無恐嚇之
    意等語，然查被告對原告所為上開言詞，顯係以加害生命、
    身體之事通知原告，自係恐嚇原告之行為，被告所辯，洵不
    足採，堪信原告之主張為真實。
  (二)按因故意或過失，不法侵害他人之權利者，負損害賠償責任
    。故意以背於善良風俗之方法，加損害於他人者亦同，民法
    第184第1項定有明文。本件被告對原告為恐嚇行為，使原告
    心生畏懼，而致生危害於安全，原告自受有損害，被告對於
    原告因而所受之損害，應負賠償責任。而原告遭被告恐嚇，
    精神上生有畏懼，自有相當之痛苦，是原告主張因被告之侵
    權行為致精神上蒙受痛苦，尚非無因，其請求被告賠償其所
    受非財產上之損害即精神慰撫金，洵屬有據。而精神慰撫金
    數額之酌定，應斟酌加害行為、兩造之身分、地位、家庭經
    濟能力，暨原告所受痛苦之程度等一切情狀。經本院審酌原
    告之職業為家庭手工、現月收入約2、3萬元元，教育程度為
    高中畢業；被告則已退休、原從事黑手工作，未受義務教育
    而不識字；業據兩造於本院言詞辯論時陳述明確。另兩造之
    財產狀況，原告名下有房屋、土地及投資等約2百餘萬元之
    財產，96年、97年分有10餘萬元之所得；被告名下則無田產
    ，96年、97年分有20餘萬元之所得，有本院依職權調取之稅
    務電子閘門財產調件明細表2件在卷足憑。而被告之侵權行
    為態樣係以言詞恐嚇原告及其恐嚇之情節，並兩造之身分、
    地位、經濟能力之一切情狀，認原告請求被告賠償精神慰撫
    金600,000元，應屬過高，應核減為60,000元為相當，故原
    告於此範圍內之慰撫金請求，尚屬適當，應予准許；逾此範
    圍之請求，即不相當，不應准許。
  (三)給付有確定期限者，債務人自期限屆滿時起，負遲延責任。
    給付無確定期限者，債務人於債權人得請求給付時，經其催
    告而未為給付，自受催告時起，負遲延責任。其經債權人起
    訴而送達訴狀，或依督促程序送達支付命令，或為其他相類
    之行為者，與催告有同一之效力。民法第229條第1項、第2
    項定有明文。又遲延之債務，以支付金錢為標的者，債權人
    得請求依法定利率計算之遲延利息。但約定利率較高者，仍
    從其約定利率。應付利息之債務，其利率未經約定，亦無法
    律可據者，週年利率為百分之五，民法第233條第1項、第20
    3條亦有明文。本件原告對被告之侵權行為債權，核屬無確
    定期限之給付，既經原告起訴而於98年7月30日送達訴狀，
    有送達證書可憑，被告迄未給付，當應負遲延責任。是原告
    請求自刑事附帶民事起訴狀繕本送達被告翌日即98年7月31
    日起，按週年利率5%計算之法定遲延利息，核無不合。
  (四)綜上所述，原告依侵權行為之法律關係，請求被告給付60,0
    00元，及自98年7月31日起至清償日止，按週年利率5%計算
    之利息，為有理由，應予准許。逾此部分之請求，為無理由
    ，應予駁回。
  (五)本件判決原告勝訴部分，所命給付之金額未逾五十萬元，應
    適用民事訴訟法第389條第1項第5款之規定，依職權宣告假
    執行；又被告陳明願供擔保免為假執行，經核並無不合，爰
    酌定相當擔保金額宣告之。至於原告敗訴部分，其假執行之
    聲請即無宣告之依據，應併予駁回。
六、本件事證已臻明確，兩造其餘攻擊防禦方法及所舉證據，經
    審酌結果，與本件判決結論均無影響，爰不一一論述，附此
    敘明。
七、據上論結，本件原告之訴為一部有理由，一部無理由，依民
    事訴訟法第79條、第389條第1項第5款、第392條第2項，判
    決如主文。
中    華    民    國    98    年    11    月    3     日
                  民事第三庭    法  官  林源森
以上正本係照原本作成。
如對本判決上訴，須於判決送達後20日內向本院提出上訴狀（須
附繕本）。
中    華    民    國    98    年    11    月    3     日
                                書記官  李國敬


司法院資訊處製作；財團法人民間司法改革基金會備份。
